【裁判字號】    99,交聲,633
【裁判日期】    990531
【裁判案由】    違反道路交通管理處罰條例聲明異議
【裁判全文】
臺灣桃園地方法院交通事件裁定         99年度交聲字第633號
原處分機關  交通部公路總局新竹區監理所
異  議  人
即受處分人  甲○○
上列異議人因違反道路交通管理處罰條例案件，不服交通部公路
總局新竹區監理所中華民國93年10月15日壢監裁字第裁53-D1A27
1321號違反道路交通管理事件裁決書所為之處分，聲明異議，本
院裁定如下：
    主  文
原處分撤銷。
甲○○不罰。
    理  由
一、原處分意旨略以：異議人即受處分人甲○○於民國93年7月5
    日上午8時22分許，騎乘車號BWU-822號重型機車，行經桃園
    縣中壢市○○路與文化路口時，有「闖紅燈」、「駕照逾越
    有效日期（79年4 月17日）經電子閘門查詢」等違規事實，
    為桃園縣政府警察局中壢分局內壢派出所警員陳健發當場舉
    發，並填製桃園縣政府警察局桃警局交字第D1A271321 號舉
    發違反道路交通管理事件通知單，限於同年7 月20日向原處
    分機關交通部公路總局新竹區監理所所屬執行單位中壢監理
    站到案陳述，嗣異議人未提出陳述，爰經原處分機關於同年
    10月15日以壢監裁字第裁53-D1A271321號裁決書，認異議人
    違反道路交通管理處罰條例第53條第1項、第22條第1項第 6
    款規定，分別處以罰鍰新臺幣（下同）4,500 元並計違規點
    數3 點，及處以罰鍰3,600元，共計處以罰鍰8,100元，並計
    違規點數3 點。俟該裁決書經以郵務送達，惟因招領逾期退
    回，經異議人於99年5月7日到站簽收，復於同日提出聲明異
    議。
二、聲明異議意旨略以：異議人係於99年5月6日前往監理站更換
    駕駛執照時，方知有於93年7月5日違規情事，該時乃因號誌
    轉換時間差問題以致有闖紅燈疑義，且異議人因多年未用駕
    照以致過期，隨後即已前往監理站辦理更換，嗣因父親生病
    而將戶籍遷回高雄縣岡山鎮○○路38號13樓址，致未收受本
    件裁決書，現原處分機關所為裁罰已逾時效。為此，爰依法
    聲明異議等語。
三、按行政罰之裁處權，因3 年期間之經過而消滅；前項期間，
    自違反行政法上義務之行為終了時起算，但行為之結果發生
    在後者，自該結果發生時起算，行政罰法第27條第1項、第2
    項定有明文。又行政罰法施行前違反行政法上義務之行為應
    受處罰而未經裁處，於本法施行後裁處者，除第15條、第16
    條、第18條第2 項、第20條及第22條規定外，均適用之；前
    項行政罰之裁處權時效，自本法施行之日起算，此為行政罰
    法第45條第1項、第2項所明定。參諸該立法理由謂：本法施
    行前違反行政法上義務之行為應受處罰而未經裁處者，於本
    法施行後裁處時，其裁處權時效，除非個別行政法律另有規
    定，依其規定外，均自本法施行之日起算，至於有關時效期
    間之規定，自仍適用本法。準此，道路交通管理處罰條例就
    裁處權時效並無特別規定，行政罰法施行前違反道路交通管
    理處罰條例義務之行為應受處罰而未經裁處者，裁處權時效
    自應於行政罰法施行之日即95年2月5日起算，時效期間為 3
    年。
四、再按行政行為應受法律及一般法律原則之拘束，且應以誠實
    信用之方法為之，並應保護人民正當合理之信賴；書面之行
    政處分，應送達相對人及已知之利害關係人；書面以外之行
    政處分，應以其他適當方法通知或使其知悉，行政程序法第
    4條、第8條、第100 條亦分別定有明文。執此，倘公路監理
    主管機關對於交通違規行為作成裁決書後，長期怠於合法送
    達於違規人，不但使裁處權長久處於懸而未決狀態，致使違
    規人遭受處罰機關突襲性之行政裁處，因此蒙受重大之不利
    益，顯已違反人民對於交通裁處制度之合理信賴，亦與誠實
    信用原則有悖，且違反情節重大。況且，處罰機關長時間延
    宕而未將裁決書送達於違規人，如人民對於違規事實有所爭
    執，往往亦因時隔久遠，致未能立即提出有利之證據，實影
    響其權益甚鉅，故處分機關長時間怠於執行交通裁處處分之
    不利益，應責由其自行承擔，實無轉嫁由人民承受之理，合
    先敘明。
五、經查：異議人前於93年7月5日上午8時22分許，騎乘車號BWU
    -822號重型機車，行經桃園縣中壢市○○路與文化路口時，
    為桃園縣政府警察局中壢分局內壢派出所警員陳健發當場舉
    發「闖紅燈」、「駕照逾越有效日期（79年4 月17日）經電
    子閘門查詢」等違規事實乙節，固據原處分機關提出桃園縣
    政府警察局桃警局交字第D1A271321 號舉發違反道路交通管
    理事件通知單、機車駕駛人螢幕列印、異動歷史列印等為證
    。惟而，本件異議人違規時間為93年7月5日，雖原處分機關
    於同年10月15日已為裁決之行政處分，然該時經以郵務送達
    ，因招領逾期退回，致未能合法送達與異議人等情，亦據原
    處分機關陳明在卷，則本件書面之行政處分應自合法送達與
    異議人時，方得謂發生效力。又者，本件係行政罰法施行前
    違反道路交通管理處罰條例之案件，依上揭說明，裁處權時
    效自95年2月5日起算，至98年2月4日即已完成，則前開裁決
    書遲至99年5月7日始經異議人到站簽收，此有送達證書1 紙
    在卷可稽，是本件違規事實直迨該時方合法送達與異議人，
    而生書面行政處分之效力，然因已逾裁處權時效期間，異議
    人自得拒絕此一行政罰處分。是以，原處分機關未能善盡職
    責，妥適運用行政資源以為前開裁決書之送達，致本件書面
    之行政處分逾裁處權時效期間，所為裁罰異議人之行政處分
    顯有未當，無可維持。
六、綜上所述，本件因異議人所犯違規事實，因已逾裁處權時效
    期間，原處分機關未經詳查，遽予依舉發機關桃園縣政府警
    察局中壢分局內壢派出所舉發，計裁罰異議人罰鍰8,100 元
    ，並計違規點數3 點，容有未合。是以，異議人本件異議為
    有理由，自應由本院撤銷原處分，而另為異議人不罰之諭知
    。
據上論斷，應依道路交通管理處罰條例第87條第2 項，道路交通
案件處理辦法第20條前段，裁定如主文。
中    華    民    國    99    年    5     月    31    日
                  交通法庭      法  官  黃翊哲
以上正本證明與原本無異。
如不服本裁定，應於裁定送達後5 日內，以書狀敘述理由（須附
繕本），向本院提出抗告。
                                書記官  蔡紫凌
中    華    民    國    99    年    5     月    31    日

司法院資訊處製作；財團法人民間司法改革基金會備份。
